臺灣南投地方法院民事簡易裁定
111年度投簡字第88號
原      告  聯邦商業銀行股份有限公司


法定代理人  林鴻聯  
訴訟代理人  徐良一  
上列原告與被告柯世鏞等間請求撤銷遺產分割登記事件，裁定如
下：
    主  文
原告應於本裁定送達翌日起10日內，向本院聲請閱卷，補正下列
事項：
一、追加被告柯世鏞之被繼承人全體繼承人為被告，並提出被告
    柯世鏞之被繼承人之除戶謄本、繼承系統表、全體繼承人最
    新戶籍謄本（記事欄勿省略），並更正當事人及聲明。逾期
    未補正本項內容，即依民事訴訟法第436條第2項及第249條
    第2項第1款規定，判決駁回原告之訴。
二、確認欲主張撤銷遺產分割登記之標的範圍並更正聲明。逾期
    未補正本項內容，即依民事訴訟法第436條第2項及第249條
    第2項第2款規定，判決駁回原告之訴。
三、依第1、2項補正後之聲明，查報本件訴訟標的之金額或價額
    ；並自行依民事訴訟法第77條之13所定費率，按本件訴訟標
    的金額或價額補繳裁判費，逾期未補正，即以裁定駁回其訴
    。
    理  由
一、按訴訟標的之價額，由法院核定；核定訴訟標的之價額，以
    起訴時之交易價額為準；原告起訴不合程式或不備其他要件
    者，法院應以裁定駁回之。但其情形可以補正者，審判長應
    定期間先命補正（民事訴訟法第77條之1第1、2項、第249條
    第1項第6款、第249條第1項但書），而前揭規定於簡易訴訟
    程序亦有其適用（民事訴訟法第436條第2項）。第按債權人
    行使撤銷權之目的，在使其債權獲得清償，故應以債權人因
    撤銷權之行使所受利益為準，原則上以債權人主張之債權額
    ，計算其訴訟標的價額；但被撤銷法律行為標的之價額低於
    債權人主張之債權額時，則以該被撤銷法律行為標的之價額
    計算（最高法院97年度第1次民事庭會議決議意旨參照）。
    又債權人主張之債權額，應併計至起訴止之利息及違約金（
    臺灣高等法院暨所屬法院109年法律座談會民事類提案第17
    號研討結果意旨參照）。
二、次按所謂「當事人適格」，係指具體訴訟可為當事人之資格
    ，得受本案之判決而言。此種資格，稱為訴訟實施權或訴訟
    行為權。判斷當事人是否適格，應就該具體之訴訟，依當事
    人與特定訴訟標的之法律關係定之，且當事人適格為訴權存
    在之要件，屬法院應依職權調查之事項（最高法院95年度台
    抗字第78號、96年度台上字第1780號裁判意旨參照）。又訴
    訟標的對於共同訴訟之各人必須合一確定者，必須一同起訴
    或一同被訴，其當事人之適格，始能謂無欠缺。而遺產屬於
    繼承人全體之公同共有，故就公同共有權利為訴訟者，乃屬
    固有必要共同訴訟，應由公同共有人全體一同起訴或被訴，
    否則於當事人之適格即有欠缺（最高法院99年度台上字第61
    0號民事判決意旨參照）。再按繼承人有數人時，在分割遺
    產前，各繼承人對於遺產全部為公同共有；公同共有物之處
    分及其他之權利行使，除法律另有規定外，應得公同共有人
    全體之同意，分別於民法第1151條、第828條第3項定有明文
    。又按債權人依民法第244條行使其撤銷權，如僅請求撤銷
    債務人之行為，則應以行為當事人為被告，即其行為為單獨
    行為時，應以債務人為被告，其行為為雙方行為時，應以債
    務人及其相對人為被告，故其行為當事人有數人時，必須一
    同被訴，否則應認其當事人之適格有欠缺（最高法院28年渝
    上字第978號判例意旨參照）。
三、復按民法第1164條所定之遺產分割，係以遺產為一體，整個
    的為分割，而非以遺產中各個財產之分割為對象，亦即遺產
    分割之目的在遺產公同共有關係全部之廢止，而非各個財產
    公同共有關係之消滅。原告既依民法第1164條規定訴請分割
    遺產，除非依民法第828條、第829條規定，經全體公同共有
    人同意，僅就特定財產為分割，否則依法應以全部遺產為分
    割對象」、「請求分割遺產，應以全部遺產為整體分割，不
    得以遺產中之各個財產為分割之對象」（最高法院88年度台
    上字第2837號、87年度台上字第1482號判決意旨參照）。本
    於相同法理，倘全體繼承人以單一協議，就被繼承人之全部
    遺產整體分割後，該分割遺產之協議即存在於被繼承人之遺
    產整體，並非僅就某個別遺產協議分割，故繼承人之債權人
    行使撤銷權時，亦應整體為之，不得以全部遺產中某個別之
    遺產分配有害及債權，僅就該個別遺產之分配訴請法院撤銷
    。又如繼承人僅就遺產部分為協議分割，於繼承人之債權人
    行使撤銷權時，亦應以該協議分割遺產之全部為撤銷權之行
    使，不得僅以「協議分割之遺產」中之部分標的為撤銷客體
    。
四、查原告提起本件撤銷遺產分割登記訴訟，主張被告柯世鏞積
    欠原告本金新臺幣（下同）11萬9,206元及利息之債務未還
    ，卻於被告柯世鏞之被繼承人柯坤卿死亡，未拋棄繼承之情
    形下，將如附表所示不動產（下稱系爭不動產），移轉予被
    告柯○○，有害於原告之債權，依民法第244條第1項及第4項
    行使撤銷訴權等語。惟查，經本院分別向財政部中區國稅局
    南投分局、南投縣南投地政事務所調取被告柯世鏞之被繼承
    人遺產、系爭不動產之贈與及分割繼承等相關資料，可知被
    告柯世鏞與其他繼承人除系爭不動產外，尚就其他遺產，一
    同作成遺產分割協議，而原告漏未將全部之遺產分割標的列
    為本件訴訟欲聲明撤銷之標的，致本院難以特定原告主張之
    應受判決事項之聲明，並憑以核定訴訟標的金額或價額；又
    原告提出之起訴狀雖記載「柯○○」之人為被告，惟未記載其
    正確之姓名或身分證統一編號，從而本院無法依原告起訴狀
    及其所提出之資料特定「柯○○」為何人，致無從特定原告起
    訴之對象及範圍，且無法開展後續之訴訟程序。是原告之起
    訴即有必要程式之欠缺，爰限原告應於主文所定期限，補正
    如主文所示之內容，倘逾期未補正主文第1項所示之內容，
    即依民事訴訟法第436條第2項及第249條第2項第1款規定，
    以當事人不適格為由，逕以判決駁回原告之訴；逾期未補正
    主文第2項所示之內容，即依同法第436條第2項及第249條第
    2項第2款規定，以「原告所訴之事實，在法律上顯無理由」
    為由，逕以判決駁回原告之訴；逾期未補正主文第3項所示
    之內容，即依同法第436條第2項及第249條第1項第6款為由
    ，裁定駁回原告之訴。
五、依民事訴訟法第436條第2項、第249條第1項第6款、第249條
    第2項第1款、第2款，裁定如主文。
中　　華　　民　　國　　111 　年　　3 　　月　　28　　日
                  南投簡易庭  法  官  鄭煜霖
附表：
撤銷標的  編號1 南投縣○○○○○○段000000地號土地 編號2 南投縣○○○○○○段000000地號土地 編號3 南投縣○○○○○○段000○號建物 （門牌號碼：南投縣○○○○○○路000巷0號） 編號4 南投縣○○○○○○段0000地號土地 編號5 南投縣○○○○○○段00000地號土地 編號6 南投縣○○○○○○段0000○號建物 （門牌號碼：南投縣○○○○○○路00巷0號） 
以上為正本係照原本作成。
本裁定不得抗告。
中　　華　　民　　國　　111 　年　　3 　　月　　28　　日
      　　　　　　　　　　　　書記官  洪妍汝